最高法院刑事判決　　　　　　　　　　　　　　　　　八十七年度台上字第七五號
　　上　訴　人　甲○○
　　選任辯護人　高銘陞律師
右上訴人因侵占案件，不服台灣高等法院花蓮分院中華民國八十五年十一月二十一日
第二審判決（八十四年度上訴字第三四七號，起訴案號：台灣台東地方法院檢察署八
十二年度偵字第四二○號），提起上訴，本院判決如左：
    主  文
原判決關於侵占部分撤銷，發回台灣高等法院花蓮分院。
    理  由
本件原判決認定上訴人甲○○為台東市東凌宮聖帝廟（以下稱東凌宮）管理人，基於
為自己不法所有之概括犯意，於民國七十五年間多次以借支東凌宮重建工程為由，將
業務上所持有之龍鳳寺、龍鳳寶玉塔之香油錢新台幣各六十九萬四千七百四十三元、
一百二十四萬二千零九十八元，侵占入己等情，因而維持第一審判決論處上訴人連續
犯刑法第三百三十六條第二項之業務侵占罪刑，駁回上訴人在第二審此部分之上訴，
並宣告緩刑三年，固非無見。
惟查：(一)業務侵占罪以行為人所侵占者，係其因執行業務而持有之他人所有物，為構
成要件，而此項構成犯罪之事實，依刑事訴訟法第三百零八條、第三百十條第一款規
定，不僅事實欄應明白認定，且須於理由內加以說明，方足資以論罪科刑。原判決於
事實欄固記載上訴人所侵占之款項為其業務上所持有之龍鳳寺、龍鳳寶玉塔香油錢，
然並未於理由欄內說明此部分認定之依據，自非適法。(二)實施刑事訴訟程序之公務員
，就該管案件，應於被告有利及不利之情形，一律注意，刑事訴訟法第二條第一項定
有明文。又應於審判期日調查之證據而未予調查者，其判決當然為違背法令，同法第
三百七十九條第十款亦有規定。上訴人於偵審中始終供稱：東凌宮、龍鳳寺、龍鳳寶
玉塔之信徒相同，均由上訴人擔任管理人，管理委員會於六十六年七月三十一日曾決
議三單位如遇經濟困難時，不限金額，由上訴人撥借，龍鳳寺、龍鳳寶玉塔之香油錢
即用在重建東凌宮等語，並於偵查中提出「台東市龍鳳寶玉塔管理委員會第一次業務
檢討會記錄」第七、八項決議為證（見偵查卷第五四－五五頁），且於偵審中一再主
張：上訴人前妻蘇瓊子乃重建東凌宮之財務負責人，東凌宮之收支帳冊、憑證等資料
尚在蘇瓊子手中，故意隱匿，請求檢察官搜索蘇瓊子住所（見偵查卷第八八－八九頁
、第一審卷第八七頁背面、第一二四－一二五頁、第一七二－一七三頁、第二審卷第
一○五頁），惟未經檢察官實施搜索，亦未見第一、二審法院就此調查，迄八十五年
五月二十三日始經上訴人提出該相關帳冊、傳票等憑證庭呈原審法院（見原審卷第七
四頁）。上訴人上開供述是否真實，為判斷其有無侵吞龍鳳寺、龍鳳寶玉塔香油錢入
己之重要證據，自有調查之必要，且可傳訊該業務檢討會記錄上所載之主席、記錄、
出席人員等及蘇瓊子查證，乃原判決徒依檢察官搜獲之龍鳳寺、龍鳳寶玉塔帳簿、憑
證等不齊全資料（見第一審卷第八三頁背面鑑定證人洪庚甲所述）所為鑑定報告書，
遽認上訴人所辯借用龍鳳寺、龍鳳寶玉塔之款項供東凌宮重建之支出為不可採，難謂
無應於審判期日調查之證據而未予調查之違誤。以上或為上訴意旨所指摘，或為本院
得依職權調查之事項，應認原判決關於侵占部分有撤銷發回更審之原因。至原判決不
另諭知無罪部分，既與論罪部分具有裁判上一罪關係，依審判不可分原則，應併予撤
銷，發回更審。
本件雖屬刑事訴訟法第三百七十六條第三款所列之案件，惟於修正刑事訴訟法施行前
，原得上訴於第三審法院，且已繫屬於法院，依刑事訴訟法施行法第五條第一項規定
，仍應依施行前之法定程序終結之，附此明。
據上論結，應依刑事訴訟法第三百九十七條、第四百零一條，判決如主文。
中      華      民      國    八十七    年      一      月      九      日
                              最高法院刑事第二庭
                                  審判長法官  施  文  仁
                                        法官  陳  炳  煌
                                        法官  張  淳  淙
                                        法官  洪  文  章
                                        法官  林  錦  芳
      右正本證明與原本無異
                                              書  記  官
中      華      民      國    八十七    年      一      月     十四     日
